【裁判字號】    94,易,2543
【裁判日期】    950215
【裁判案由】    竊盜
【裁判全文】
臺灣臺中地方法院刑事判決              94年度易字第2543號
公  訴  人  臺灣臺中地方法院檢察署檢察官
被      告  乙○○
上列被告因竊盜案件，經檢察官聲請簡易判決處刑（聲請案號：
94年度速偵字第3992號）及移送併辦 (94年度偵字第18994號)，
本院沙鹿簡易庭認為不宜以簡易判決處刑，簽由本院刑事庭改依
通常程序審理，判決如下：
    主    文
乙○○意圖為自己不法之所有，攜帶兇器，而搶奪他人之動產，
累犯，處有期徒刑貳年陸月。扣案之鑰匙壹支及挫刀貳支，均沒
收。
    犯罪事實
一、乙○○前於民國九十年間因犯搶奪罪及竊盜罪，經本院判處
    應執行有期徒刑三年十月確定 (搶奪部分三年二月，竊盜部
    分十月定刑)，於九十四年五月十四日假釋期滿執行完畢。
    復於九十四年間因犯竊盜罪，經本院判處拘役五十五日確定
    ，甫於九十四年十月十二日執行完畢。詎猶不知悔改，復基
    於意圖為自己不法所有之概括犯意，(一)於民國九十四年十
    月二十二日十四、十五時許（起訴書誤載為中午十二時許）
    ，在臺中縣大甲鎮○○路與中山路路口，以其所有之鑰匙一
    支，竊取戊○○所有車牌號碼為F九A─二三七號之重型機車
    一部 (價值約新臺幣 (下同)二萬元)，得手後供己代步之用
    ，嗣於同年月二十三日十七時五十分許，在臺中縣沙鹿鎮○○街與新興街口為巡邏員警查獲，並扣得上開鑰匙一支 (即
    臺中縣警察局清水分局清警偵字第○九四○○○四八三七號
    卷第二一頁上方照片所示之鑰一支)。(二)再基於上述竊盜
    之概括犯意及意圖為自己不法所有之搶奪犯意，先於九十四
    年十一月二十五日十三時十五分許，在臺中縣后里鄉○○路
    第一市場內，以將其所攜帶為其所有客觀上足供兇器使用之
    銼刀二支，插入由丙○○○使用 (登記車主為張榮輝)停放
    在該處車牌號碼為KCN -○六三號之重型機車之鑰匙孔開啟
    電門，發動引擎之方式，竊取該部重型機車 (價值約三萬元
    ，內尚有輪胎鎖、雨衣及安全帽一頂)。得手後旋騎乘該部
    重型機車，頭戴上開竊得之安全帽一頂，並攜帶上揭客觀上
    足供兇器使用之銼刀二支，於同日二十時十六分許 (起訴書
    誤載為同日二十時二十分許)，在臺中縣后里鄉○○路八五
    號前，駛近丁○○所騎乘後載其女甲○○之車牌號碼JYT-六
    一七號重型機車，乘丁○○不備之際，徒手搶奪丁○○所有
    置於該機車腳踏板上之皮包一個（內有行動電話機一具及皮
    夾一個），得手後加速逃逸。隨即因丁○○騎乘機車自後追
    趕駛近乙○○所騎機車，甲○○且以腳踢乙○○身體，乙○○欲迴轉機車行進方向之際，由甲○○下車抱住乙○○腰部
    ，乙○○因現場前方人數頗眾，乃稱還給妳並將搶得之皮包
    丟在地上，再趁甲○○撿拾地上皮包之際，騎機車逃離現場
    。旋經警據報於同日二十一時十分許，在臺中縣后里鄉○村
    路一二一號前查獲乙○○騎乘該部贓車，並扣得上開乙○○
    所有之銼刀二支。
二、案經臺中縣警察局清水分局報告臺灣臺中地方法院檢察署檢
    察官偵查後聲請簡易判決處刑及移送併辦，本院沙鹿簡易庭
    認為不宜以簡易判決處刑，簽由本院刑事庭改依通常程序審
    理。
    理    由
一、訊據被告乙○○對於上揭犯罪事實坦承不諱，核與被害人戊○○於警詢中、丙○○○於警詢及審理中指述遭竊情節、證
    人丁○○及甲○○於警詢及審理中證述遭搶奪過程相符，並
    有警員職務報告計三份、現場圖一張、照片計二十三張、贓
    物認領保管單二張、車輛車牌失竊作業-查獲車輛認可資料
    、車輛竊盜、車牌失竊資料個別查詢報表-查詢車輛認可資
    料各一張在卷可稽，復有上開鑰匙一支及挫刀二支扣案可資
    佐證，足認被告自白確與事實相符，堪可採信。再者，戊○○係於九十四年十月二十二日十三時三十分許，將其所有車
    牌號碼為F九A─二三七號之重型機車一部，停放在上址遭竊
    處，業據證人戊○○於警詢中陳明在卷，被告於審理中亦供
    明其行竊該部機車時間應為該日十四、十五時許，檢察官誤
    認被告竊取該部機車之時間為該日十二時許，尚有未合。又
    依路口監視器顯示時間，被告搶奪之時間應為九十四年十一
    月二十五日二十時十六分許，有警察職務報告一份在卷可憑
    ，起訴書誤載被告搶奪時間為同日二十時二十分許，亦有未
    合，均附此敘明。綜上所述，本案事證明確，被告犯行堪以
    認定。
二、按刑法第三百二十一條第一項第三款之攜帶兇器竊盜罪及同
    法第三百三十條之攜帶兇器加重強盜罪係以行為人攜帶兇器
    竊盜或強盜為其加重條件，只要於竊盜或強盜時攜帶兇器，
    即構成加重竊盜或強盜罪名，因立法所規範者為攜帶兇器竊
    盜或強盜即屬於加重條件，而不以取出兇器犯之為必要，亦
    不以攜帶之初有持以行兇之意圖為限(最高法院九十四年度
    臺上字第三一四九號判決意旨參照)。查，被告乙○○為上
    揭如犯罪事實欄一 (二)部分所示竊盜及搶奪犯行時，所攜
    帶之上開挫刀二支均長約二十公分，屬金屬材質，一端為尖
    銳形狀，形狀與臺中縣警察局大甲分局中縣甲警偵字第○九
    四○○三三八五一號警卷第三十四頁照片相同，業經本院當
    庭勘驗無訛。是核被告如犯罪事實欄一 (一)部分所示竊盜
    犯行，係犯刑法第三百二十條第一項之竊盜罪；其如犯罪事
    實欄一 (二)部分所示竊盜及搶奪行為，係犯刑法第三百二
    十一條第一項第三款之攜帶兇器竊盜罪及刑法第三百二十六
    條第一項之攜帶兇器搶奪罪（犯刑法第三百二十五條第一項
    之搶奪罪，而有刑法第三百二十一條第一項第三款之加重條
    件）。被告先後二次竊盜行為，時間緊接，觸犯構成要件相
    同之罪名，顯係基於概括犯意反覆為之，為連續犯，應依刑
    法第五十六條規定論以刑法第三百二十一條第一項第三款之
    攜帶兇器竊盜罪之一罪，並加重其刑。被告所犯上開連續攜
    帶兇器竊盜罪及攜帶兇器搶奪罪間，具有方法、結果之牽連
    關係，為牽連犯，應依法從一重之攜帶兇器搶奪罪處斷。被
    告上揭如犯罪事實欄一 (二)部分所示加重竊盜及加重搶奪
    犯行，雖均未據檢察官起訴，惟既與經檢察官起訴部分具有
    連續犯 (加重竊盜部分)及牽連犯 (加重搶奪部分)之裁判上
    一罪關係，復經檢察官移送併辦，均為起訴效力所及，本院
    自均應併予審理。再者，檢察官原移送併辦意旨係認被告上
    開搶奪部分係犯刑法第三百二十六條第一項之加重搶奪罪罪
    嫌，嗣公訴蒞庭檢察官於審理中雖改稱被告搶奪部分係犯刑
    法第三百二十五條第一項之搶奪罪嫌云云，惟按實質上一罪
    ，基於審判不可分原則，其一部事實起訴者，依刑事訴訟法
    第二百六十七條之規定，其效力應及於全部，受訴法院對於
    未經起訴之他部分犯罪事實，自應一併審判，此為犯罪事實
    之一部擴張；基於審判不可分之同一訴訟理論，其全部事實
    起訴者，受訴法院認為一部犯罪不能證明或行為不罰時，僅
    於判決理由內說明不另為無罪之諭知即可，亦毋庸於主文內
    為無罪之宣示，此為犯罪事實之一部縮減。至刑事訴訟法第
    三百條規定有罪之判決，得就起訴之犯罪事實，變更檢察官
    所引應適用之法條，其所謂犯罪事實，係指單純一罪之單一
    事實及實質上一罪之「全部」犯罪事實而言，始有變更起訴
    法條之適用。亦即在不擴張及減縮原訴之原則下，法院得就
    有罪判決，於不妨害基本社會事實同一之範圍內，自由認定
    事實，變更檢察官所引應適用之法條而言，三者不能混為一
    談（最高法院八十七年度臺上字第七六六號、八十八年度臺
    上字第五五九一號、八十九年度臺上字第二三九○號判決意
    旨參照）。是依上開說明，被告所犯加重搶奪犯行，本院固
    應併予審理，且所認定之罪名與公訴蒞庭檢察官所認定之罪
    名不同，惟本院判決之事實既較起訴事實有所擴張，即毋庸
    對「未起訴之部分」為變更起訴法條之諭知，附此敘明。末
    查，被告前於九十年間因犯搶奪罪及竊盜罪，經本院判處應
    執行有期徒刑三年十月確定 (搶奪部分三年二月，竊盜部分
    十月定刑)，於九十四年五月十四日假釋期滿執行完畢，有
    臺灣高等法院被告前案紀錄表及臺灣臺中地方法院檢察署刑
    案資料查註紀錄表各一份在卷可稽，其於受有期徒刑之執行
    完畢後，五年以內再犯本件有期徒刑以上之罪，為累犯，應
    依刑法第四十七條之規定，就連續攜帶兇器竊盜罪部分遞加
    重其刑，及就攜帶兇器搶奪罪部分加重其刑。爰審酌被告前
    已有上開竊盜及搶奪罪前科，且甫於九十四年間因再犯竊盜
    罪，經本院判處拘役五十五日確定，於九十四年十月十二日
    執行完畢，有上開被告刑案前科紀錄表在卷可憑，素行非佳
    ，竟旋於九十四年十月二十二日即再為本案普通竊盜犯行，
    並於同年月二十三日為警查獲後，變本加厲，再於同年十一
    月二十五日為前揭攜帶兇器竊盜及攜帶兇器搶奪犯行，惡性
    不輕；其行為時係年滿三十二歲之成年男子，不思循正途賺
    取生活所需，竟為前開竊盜及搶奪犯行，對社會治安有重大
    危害；被告竊得之物大部分已由被害人等領回，所搶奪之財
    物已經被害人領回；被告犯罪後於警詢及偵審中均直承竊盜
    犯行，惟於警詢、偵查、本院訊問及行準備程序時，則飾詞
    圖卸加重搶奪犯行，直至本院審理中，經證人丁○○、甲○○再度當庭結證被害經過，並由甲○○指認被告口音後，始
    坦承加重搶奪犯行之態度等一切情狀，量處如主文所示之刑
    。公訴蒞庭檢察官雖以被告前因犯搶奪罪及竊盜罪，經本院
    判處搶奪部分三年二月，竊盜部分十月，定應執行有期徒刑
    三年十月確定為由，具體求處判決被告有期徒刑四年，惟本
    院斟酌被告前案竊盜及搶奪犯行分別為四次及八次，有本院
    九十年度訴字第一六○九號刑事確定判決一份在卷可稽，而
    被告本案竊盜犯行則僅有二次，加重搶奪犯行僅有一次，因
    認檢察官求處被告有期徒刑四年，尚嫌過重，併此敘明。再
    上揭扣案之鑰匙一支 (即臺中縣警察局清水分局清警偵字第
    ○九四○○○四八三七號卷第二一頁上方照片所示之鑰一支
    )，係被告所有供犯竊盜罪所用之物；扣案之挫刀二支，係
    被告所有供犯加重搶奪罪所用之物，業據被告於審理中供承
    在卷，均應依刑法第三十八條第一項第二款規定，予以宣告
    沒收。至扣案被告搶奪時所穿之衣物，核非直接供被告犯罪
    所用之物；扣案之安全帽一頂並非被告所有，業經被害人丙○○○於審理中指述明確，爰均不予宣告沒收。再牽連犯從
    一重罪處斷時，固尚應引用輕罪條文，惟僅將其輕罪本條引
    用即可，不必再引刑法第五十六條（最高法院六十二年度第
    一次刑庭庭推總會議決議意旨參照），均併此敘明。
據上論斷，應依刑事訴訟法第四百五十二條、第二百九十九條第
一項前段，刑法第三百二十一條第一項第三款、第三百二十六條
第一項、第五十五條、第四十七條、第三十八條第一項第二款，
判決如主文。
中    華    民    國    95    年    2     月    15    日
                    臺灣臺中地方法院刑事第十庭
                        審判長法  官  郭 瑞 祥
                              法  官  黃 炫 中
                              法  官  江 奇 峰
上正本證明與原本無異。
如不服本判決，應於判決送達後十日內向本院提出上訴狀，上訴
於臺灣高等法院臺中分院 (須附繕本)。
                              書記官  王 淑 燕
中    華    民    國    95    年    2     月    16    日
附錄論罪科刑法條：
刑法第三百二十六條 ：
犯前條第一項之罪，而有第三百二十一條第一項各款情形之一者
，處一年以上七年以下有期徒刑。
前項之未遂犯罰之。
刑法第三百二十一條第一項第三款：
犯竊盜罪而有左列情形之一者，處六月以上、五年以下有期徒刑
：
三  攜帶兇器而犯之者。


司法院資訊處製作；財團法人民間司法改革基金會備份。
